【裁判字號】    96,簡上,269
【裁判日期】    970131
【裁判案由】    違反著作權法
【裁判全文】
臺灣屏東地方法院刑事判決             96年度簡上字第269號
上  訴  人
即  被  告    乙○○
選任辯護人  劉思龍律師
            林維毅律師
上列上訴人因違反著作權法案件，不服本院96年度簡字第1068號
中華民國96年9 月29日刑事簡易判決（95年度偵字第7499號），
提起上訴，本院判決如下：
    主  文
上訴駁回。
    事實及理由
一、本件經本院審理結果，認原審以上訴人即被告確有違反著作
    法之犯罪事實，依著作權法第91條第1 項之規定，判處被告
    有期徒刑6 月，減為有期徒刑3 月，如易科罰金，以新台幣
    （下同）1,000 元折算1 日，經核無不當，應予維持，本院
    認定之事實、依據之證據及理由均與第一審判決所認定相同
    ，均引用之。
二、被告上訴意旨略以：警方於民國95年11月21日當日並未在伊
    擺設營業之伴唱機內查獲如原判決附表（下稱附表）所示之
    歌曲，伊亦無以重製方法侵害他人之著作權云云。
三、經查，被告所有設於甲○○所經營「客婆客家菜」小吃店之
    伴唱機內確錄製有附表所示歌曲，並公開供人點唱等情，業
    據證人賴啟榮於本院證述屬實，並有其於95年11月14日17時
    30分許前往消費時所當場拍攝之相片在卷可稽（警卷第52-5
    3 頁，該相片係照相機拍攝所得，非傳聞，被告指為傳聞證
    據，顯有誤解），又依警方於95年11月21日前往現場查緝時
    所拍攝之相片所示（警卷第54頁），其電視機上所擺設物品
    種類及位置與證人賴啟榮所拍攝者相同，又證人賴啟榮於95
    年11月14日確有至「客婆客家菜」小吃店消費，有其提出之
    消費單據附卷可稽（警卷第50頁），復經證人甲○○確認無
    誤（本院卷第39頁反面），可見證人賴啟榮所述應與事實相
    符而可採信，是被告所有之伴唱機於95年11月14日確有收錄
    如附表所示歌曲供人點唱等情，已無疑義。
四、被告雖辯稱：警方於95年11月21日並未在伊伴唱機內查獲如
    附表所示之歌曲，可見伊無侵害著作權云云。惟查，(1)證人
    賴啟榮係於95年11月14日17時30分許前往消費點唱，此距警
    方查緝時，已隔一週之久，期間被告曾於95年11月14日晚上
    23時許將該等歌曲刪除等情，業據證人甲○○於警訊時證述
    明確（警卷第10頁）。雖證人甲○○嗣於本院翻異前詞改稱
    ：警員告訴伊要配合才可以快點回去做生意，伊係受警員誘
    導始如此陳述云云；被告則以該等證詞不僅與事實不符且為
    傳聞陳述，不具證據能力云云。惟證人甲○○於警局製作筆
    錄過程中，均有全程錄音，有錄音光碟可按，且本案係屬私
    人間之財產糾紛，警方實無違法偵訊之必要，是證人甲○○
    嗣空言指稱係遭警方誘導始為如此證述云云，自無可採。(2)
    按被告以外之人於檢察事務官、司法警察官或司法警察調查
    中所為之陳述，與審判中不符時，其先前之陳述具有較可信
    之特別情況，且為證明犯罪事實存否所必要者，得為證據，
    刑事訴訟法第159 條之2 定有明文。所謂「前後陳述不符」
    之要件，應就前後階段之陳述進行整體判斷，以決定其間是
    否具有實質性差異，惟無須針對全部陳述作比較，陳述之一
    部分有不符，亦屬之。而所謂「較可信之特別情況」之情形
    ，亦應就前後陳述時之各種外部情況進行比較，以資決定何
    者外部情況具有可信性。若陳述係在特別可信之情況下所為
    ，則虛偽陳述之危險性即不高，雖係審判外陳述，或未經被
    告反對詰問，仍得承認其有證據能力。本件證人甲○○於本
    院審理中，就上開被告是否於95年11月14日晚上23時許至「
    客婆客家菜」小吃店將如附表歌曲刪除部分，翻異前詞，所
    為證述內容與警詢所述不同；惟查，證人甲○○於警詢時之
    證述，依其記載內容，係採取一問一答方式，且上開證人於
    警詢時之供述較接近案發時點，記憶應較為清晰，憑信性甚
    高，而當時未直接面對被告，證述當時心理較為篤定，壓力
    較小，較有可能據實陳述，況其於本院亦證：被告於95 年
    11月14日晚上23時有到店裡維修機台等情（本院卷第41頁）
    ，益見其嗣後改稱被告並無於95年11月14日晚上將該歌曲刪
    除等情，顯係經權衡輕重，為袒護被告或恐被告對其不利等
    因素而所為之託詞，憑信性甚低，故本院認證人甲○○於警
    詢中之陳述，基於發見真實之需求，且為證明犯罪事實之存
    否為有必要，本院斟酌上開供述證據之取得過程並無瑕疵，
    且與本案待證事實間具有相當之關聯性及可信度，以之為本
    案證據尚無不當，是揆諸前揭說明，自有證據能力，被告否
    認該等證詞之證據能力云云，委無可取。(3)本件證人賴啟榮
    於95年11月14日17時30分許發現伴唱機內存有如附表所示之
    歌曲，業據論述如上，而該等歌曲之存否與被告具有利害關
    係，是被告以外之第三人實無私自刪除之動機及必要性，佐
    以證人甲○○上開警詢證詞，足以認定被告於當晚前往該處
    維修時藉機將該等歌曲刪除，已無疑義。(4)被告係在各地店
    家擺放伴唱機營生，平時與20餘家店家合作，直至查獲時已
    經歷7 年之久等情，業據其供明在卷（本院卷第46頁），堪
    認其係此方面之專業人士，對歌曲著作權應有相當之知識，
    其就附表之歌曲於未獲授權前不可擅自重製供人點唱等情，
    當知之甚稔，竟以重製方法侵害告訴人之著作權，自有犯罪
    故意至明，此外，復有蒐證報告資料、確認書、授權書等在
    卷可資佐證，事證明確，被告犯行應可認定。
五、核被告所為，係犯著作權法第91條第1 項之罪。原審以被告
    罪證明確，並審酌被告素行、動機、侵害著作權之期間、數
    量，尚未與告訴人成立和解及其犯後態度等一切情狀，量處
    有期徒刑6 月，並依中華民國96年罪犯減刑條例之規定，減
    為有期徒刑3 月，如易科罰金，以1,000 元折算1 日，其認
    事用法並無不當，量刑亦稱妥適。被告上訴指摘原判決不當
    ，顯無理由，應予駁回。
六、依刑事訴訟法第455 條之1 第3 項、第373 條、第368 條，
    判決如主文。
本案經檢察官許英輝到庭執行職務。
中    華    民    國    97    年    1     月    31    日
                  刑事第二庭  審判長法  官  黃國永
                                    法  官  陳松檀
                                    法  官  陳海寧
上正本證明與原本無異。
不得上訴。
中    華    民    國    97    年    1     月    31    日
                                    書記官  滕一珍


司法院資訊處製作；財團法人民間司法改革基金會備份。
